【裁判字號】    90,上易,1606
【裁判日期】    901023
【裁判案由】    詐欺
【裁判全文】
臺灣高等法院臺中分院刑事判決                民國九十年度上易字第一六六號
    上  訴  人
    即 自 訴人  中國國際商業銀行股份有限公司豐原分公司
                設台中縣豐原市.
    法定代理人  林保輝
    自訴代理人  丙○○
                        住台中.
    自訴代理人  乙○○  住台中.
    被      告  甲○○  男  民.
                        住台中.
                        身分證.
    選任辯護人  袁烈輝  律師
右上訴人因被告詐欺案件，不服臺灣台中地方法院中華民國九十年六月十九日第一審
判決（民國九十年度自字第八八號），提起上訴，本院判決如左：
    主  文
原判決撤銷。
甲○○連續意圖為自己不法之所有，以不正方法，由自動付款設備取得他人之物，處
有期徒刑肆月，如易科罰金，以佰元折算壹日，緩刑貳年。
    事  實
一、甲○○於民國八十九年十月二十一日凌晨二時許，持自訴人中國國際商業銀行股
    份有限公司豐原分公司核發予伊之提款卡，至台中縣豐原市○○路五四三號玉山
    商業銀行豐原分行（下簡稱玉銀）附設之提款機提款，因自訴人電腦系統剛好更
    新，持卡人於跨行提款時，電腦資料無法銷帳，而甲○○提款當時，明知其帳戶
    存款僅有新台幣（下同）二萬六千餘元，竟於接續提領二萬元、四千元、一千元
    後，竟意圖為自己不法之所有，基於概括之犯意，利用自訴人電腦故障之際，繼
    續以提款卡提領十九次，每次二萬元，共溢領三十八萬元，嗣經自訴人發覺，向
    甲○○追討，甲○○僅歸還十六萬二千元，其餘部分則稱係遭他人冒領，不願償
    還。
二、案經自訴人提起自訴。
    理  由
一、訊據被告甲○○坦承領款時，因發現異狀好奇而多領了幾次，惟辯稱：當天伊領
    到凌晨二時三十分許即離去，且因很緊張，而未細數共溢領多少錢，於離去時，
    並將提款卡遺留在提款機上，伊所溢領的錢，已全部還給自訴人，至不足部分，
    可能係他人撿拾伊提款卡盜領，或電腦做帳有誤等語。
二、查右開事實業據自訴人指訴甚詳，並有被告提款卡帳戶明細附卷可證，而觀諸自
    訴人所提出之被告提款卡帳戶明細，可知被告帳戶提款之時間，從八十九年十月
    二十一日凌晨二時二十三分十九秒起，至二時二十八分六秒止，共提領了十一次
    ，金額分別為二萬元、四千元、一千元、二萬元八次，從三時四十三分三十九秒
    起至三時四十八分五秒止，共提領六次，每次均為二萬元，從四時一分三十二秒
    起，至四時四分三十六秒止，共提領五次，每次均為二萬元，又原審勘驗向玉銀
    借得之當日提款錄影帶內容，結果為「九十年十月二十一日凌晨二時二十一分開
    始，被告身著紅色短袖Ｔ恤出現領款，因為拍攝角度無法看出被告一共領了幾次
    、每次領多少錢，領款走後立刻又回頭再次領款，約於二時三十六分畫面不清楚
    ，三時四十五分又出現一個內穿白襯衫外著黑色外套，戴黑色口罩頭戴安全帽男
    子過來領款，領款時頻頻回頭看來車，三時四十七分八秒離開，四十七分五十四
    秒又回現場，直到四十九分五十秒離開，再於四時二分四十五秒同樣裝扮回現場
    領款，四時五分三十秒離去」，勘驗當日，自訴代理人丙○○並稱「我們之前已
    看過該錄影帶的母帶，鈞院今日是看拷貝帶，母帶中身著紅色衣服的被告是二時
    二十九分離開，離開後就沒有再看到穿同樣衣服的人回來提款，而戴安全帽那人
    約三時四十四分四十二秒出現，且錄影帶上面的時間，與提領時間會有一點點誤
    差」，此有原審九十年三月二十八日勘驗筆錄在卷可佐，足徵二時三十分前提款
    者為被告，溢提金額為十六萬元，三時四十三分以後提款者為穿白襯衫黑外套戴
    黑口罩安全帽之男子，溢提之金額為二十二萬元；而原審因無法辨識該戴安全帽
    之男子是否為被告，乃向玉銀借調該錄影帶之母帶，並附被告照片，送請法務部
    調查局鑑定，然該局於九十年五月十日以陸七字第九○○二七七四九號函覆載：
    「送鑑錄影帶人像，因頭戴安全帽及塑膠面罩，臉部五官被遮住而無法比對鑑定
    ，轉印相關圖片二張提供參考」，惟查如被告所云，其提款卡遺留在提款機上，
    則三時四十三分以後，頭戴安全帽提領二十二萬元之人，如何能知道被告提款卡
    之密碼？又如何能像被告一樣，一次只領二萬元？足證三時四十三分以後，戴安
    全帽領款者，確係被告有意掩飾而扮裝無疑，被告所云該另二十二萬元，非其溢
    領為不足採信，其犯行應可認定。
三、查被告明知其存款餘額僅為二萬六千餘元，竟利用電腦故障，溢領金額，核係犯
    刑法第三百卅九條之二第一項之詐欺罪。被告先後多次犯行，時間相接，犯罪構
    成要件相同，顯係基於概括犯意，為連續犯，應以一罪論處，並加重其刑。原審
    疏未詳查，對於被告遽為無罪之諭知，尚有未當，自訴人上訴意旨指摘原判決不
    當，為有理由，應由本院將原判決撤銷改判，爰審酌被告犯罪之動機、目的、手
    段、犯後態度，所生危害等一切情狀，量處以有期徒刑四月，並諭知易科罰金之
    折算標準。又被告以前未曾受有期徒刑以上刑之宣告，犯罪後已返還自訴人十六
    萬二千元，經過此次之判刑後，當知悔過，不致有再犯之虞，其所宣告之刑，本
    院認為以暫不執行為適當，併依法宣告緩刑二年，以啟自新。
據上論斷，應依刑事訴訟法第三百六十九條第一項前段、第三百四十三條、第三百六
十四條、第二百九十九條第一項前段，刑法第五十六條、第三百三十九條之二第一項
、第四十一條、第七十四條第一款，罰金罰鍰提高標準條例第一條、第二條前段判決
如主文。
中      華      民      國      九十       年     十      月    廿三    日
                                臺灣高等法院臺中分院刑事第五庭
                                      審判長法  官  袁  從  楨
                                            法  官  郭  同  奇
                                            法  官  胡  森  田
右正本證明與原本無異。
不得上訴。
                                            書記官  王  瑩  澤
中      華      民      國      九十       年     十      月    廿四    日
                                                                        Ｒ


司法院資訊處製作；財團法人民間司法改革基金會備份。
